臺灣高等法院民事裁定　　　　　　　　 100年度抗字第1206號
抗　告　人　陳亞芳
代　理　人　楊金順律師
複　代理人　范值誠律師
相　對　人　毛作維
代　理　人　林東乾律師
複　代理人　陳怡婷
上列當事人間假處分事件，抗告人對於中華民國100年5月31日臺
灣臺北地方法院100年度全字第1176號所為裁定提起抗告，本院
裁定裁定如下：
    主  文
抗告駁回。
抗告費用由抗告人負擔。
    理  由
一、按債權人就金錢以外之請求因請求標的之現狀變更，有日後
    不能強制執行，或甚難強制執行之虞，欲保全強制執行者，
    得聲請假處分，民事訴訟法第532條第1項、第2項定有明文
    。又債權人聲請假處分應就其假處分之原因釋明之；前項釋
    明如有不足，而債權人陳明願供擔保或法院認為適當者，法
    院得定相當之擔保，命供擔保後為假處分，同法第533條準
    用第526條第1項、第2項亦有明文。所謂假處分之原因，即
    前開法條規定請求標的之現狀變更，有日後不能強制執行或
    甚難執行之虞之情形，諸如債務人就其財產為不利益之處分
    ，或隱匿財產等屬之（最高法院96年度台抗字第648號裁定
    意旨參照）。又稱釋明者，係使法院就某事實之存否，得到
    大致為正當之心證，即為已足，與證明係當事人提出之證據
    方法，足使法院產生堅強心證，可以確信其主張為真實者，
    尚有不同。
二、相對人聲請意旨略以：伊於民國95年12月18日向相對人購買
    其依國軍老舊眷村改建條例獲配之「崇德隆盛新村」重建住
    宅30坪型乙戶（嗣編為臺北市○○區○○段二小段4003建號
    ，門牌號碼為臺北市○○街○段233號5樓）及應有之土地持
    分（即坐落臺北市○○區○○段二小段499地號土地所有權
    應有部分10萬分之373；以上建物及土地下合稱為系爭不動
    產）；兩造並簽定預定房地買賣預約書（下稱為系爭買賣預
    約），約定價金為新臺幣（下同）800萬元，伊並於簽約時
    給付其中320萬元。嗣系爭不動產於99年11月4日興建完成，
    於100年3月29日辦理所有權第一次登記，依約抗告人應於取
    得權狀3日內將系爭不動產辦理預告登記及設定最高限額100
    0萬元抵押權予伊或指定之第三人，且不得處分、設定他項
    權利予第三人。詎抗告人於99年10月1日發函表示解除系爭
    買賣預約云云，已難期待其履行前揭設定義務，抗告人復未
    經伊之同意，於100年6月20日將系爭不動產設定第一順位最
    高限額抵押權120萬元及第二順位最高限額抵押權83萬元予
    第三人合作金庫商業銀行股份有限公司，顯已變更請求標的
    之現狀，足認抗告人確有將系爭不動產再設定他項權利予第
    三人，致伊獲本案勝訴判決後，有不能強制執行或甚難執行
    或縱為執行亦無實益之虞，爰依民事訴訟法第532條規定，
    陳明願供擔保請准為假處分之宣告，禁止抗告人就系爭不動
    產為第三人設定他項權利等語，業據提出系爭買賣預約書、
    擔保契約書、付款明細表、裝潢同意書、律師函、土地及建
    物登記謄本、另案假處分裁定書、另案民事判決書影本等件
    為證（見原法院卷第6頁至第17頁、第19頁至第23頁、本院
    卷第27頁至第33頁、第49頁至第52頁）。參酌上開證據顯示
    兩造確就系爭不動產簽訂買賣預約，抗告人依約並負有為相
    對人設定最高限額抵押權義務之情，堪認已足釋明相對人對
    抗告人基於契約關係之請求。抗告人雖抗辯：系爭買賣預約
    違反國軍老舊眷村改建條例，乃脫法行為，且經依法通知解
    除云云，縱認屬實，亦屬本案實體上問題，應於現在或將來
    繫屬之本案訴訟中，由法院予以裁判解決，非假處分保全程
    序所得審究，抗告人執此指摘原裁定不當，要無足取。
三、又抗告人於100年6月16日以買賣原因登記取得系爭不動產所
    有權後，確於100年6月20日為合作金庫商業銀行股份有限公
    司設定擔保債權金額120萬元及83萬元之第一順位及第二順
    位最高限額抵押權乙節，有系爭不動產登記謄本可稽（見本
    院卷第49頁至第52頁）；足認相對人主張其本案請求標的之
    現狀於客觀上已有變更等語，應非無稽。再審酌系爭買賣預
    約第肆條約定價款給付方式雖包括「本買賣標的物係以乙方
    （即抗告人）名義向銀行貸款410萬元整...甲方（即相對人
    ）應按月支付本息予乙方貸款銀行至清償為止..」等語（見
    本院卷第39頁）。然抗告人既早於99年10月1日以律師函向
    相對人為解除契約之意思表示，同時通知相對人領回已付訂
    金及簽約款，有該律師函影本乙份足據（見本院卷第53頁至
    第55頁），顯然無意對系爭買賣預約續為履行。則其嗣於10
    0年6月20日以系爭不動產為第三人所設定上開最高限額抵押
    權，核與系爭買賣預約約定以抗告人名義設定、由相對人實
    際負擔清償貸款本息作為買賣價金之抵押權，應無關聯。抗
    告人於主觀上既拒絕履行系爭買賣預約，於客觀上對系爭不
    動產復有上揭不利處分之行為，自堪認相對人就其主張：本
    件有因請求標的現狀變更，致日後不能強制執行或甚難執行
    之虞之假處分原因，亦有所釋明；至其釋明雖有不足，惟既
    陳明願供擔保，則原法院認擔保足以補其釋明之不足，乃酌
    定相當之擔保金後准為假處分之宣告，經核並無不合。抗告
    論旨另以：相對人就假處分之原因未為任何釋明云云，指摘
    原裁定不當，亦無理由，應予駁回。
四、再按假處分所保全之請求，得以金錢之給付達其目的，或債
    務人將因假處分而受難以補償之重大損害，或有其他特別情
    事者，法院始得於假處分裁定內，記載債務人供所定金額擔
    保後免為或撤銷假處分，民事訴訟法第536條第1項定有明文
    本件相對人所欲保全之請求，為辦理預告登記及設定最高限
    額抵押權、俾完成日後系爭不動產所有權之移轉登記，核其
    性質尚難以金錢之給付達其目的。且抗告人於假處分期間雖
    不得以系爭不動產為第三人設定他項權利，亦難謂將因此受
    有難以補償之重大損害。依上開規定，尚無由抗告人供一定
    金額之擔保後，免為假處分之餘地。從而，抗告人聲請准其
    供擔保後撤銷假處分，礙難准許，併此敘明。
五、據上論結，本件抗告為無理由，爰裁定如主文。
中    華    民    國   100    年    10    月    28    日
                    民事第十二庭
                        審判長法  官  吳謀焰
                              法  官  許紋華
                              法  官  李瑜娟
正本係照原本作成。
本裁定除以適用法規顯有錯誤為理由外，不得再抗告。如提起再
抗告，應於收受後10日內委任律師為代理人向本院提出再抗告狀
。並繳納再抗告費新臺幣1000元。
中    華    民    國   100    年    11    月    1     日
                              書記官  黃瑞芬